臺灣板橋地方法院刑事判決　　　　　　　100年度訴字第271號
公　訴　人　臺灣板橋地方法院檢察署檢察官
被　　　告　徐榮奇
上列被告因偽造文書案件，經檢察官提起公訴（100年度偵緝字
第238號、第239號），本院行簡式審判程序，判決如下：
    主    文
徐榮奇行使偽造私文書，足以生損害於公眾及他人，累犯，處有
期徒刑伍月，如易科罰金，以新臺幣壹仟元折算壹日。如附表所
示偽造之「徐榮宗」署名共捌枚暨指印共拾陸枚均沒收。
    犯罪事實
一、徐榮奇前曾因違反毒品危害防制條例案件，經本院於民國96
    年1月29日以96年度簡字第32號判處有期徒刑3月確定，並於
    96年5月9日徒刑易科罰金執行完畢，又因妨害公務案件，經
    本院於97年12月29日以97年度簡字第4427號判處有期徒刑 3
    月確定，嗣於98年2月4日徒刑易科罰金執畢在案。
二、徐榮奇猶不知悔改，因違反槍砲彈藥刀械管制條例等案件，
    經本院於98年6月1日以97年度易字第3721號分別判處有期徒
    刑3月、3月，定應執行有期徒刑 5月確定，嗣因臺灣板橋地
    方法院檢察署傳拘執行未著，而於98年 7月17日發布通緝，
    其明知己為通緝犯，復因違反毒品危害防制條例案件，為警
    於98年10月24日晚間10時50分許，在臺北縣板橋市（現改制
    為新北市板橋區○○○路○段361號「橋太賓館」1103號房內
    查獲（所涉施用第二級毒品部分，業經本院於100年2月14日
    以100年度簡字第700號判處有期徒刑 6月），其為隱匿己為
    通緝犯之身分，以圖逃避刑責處罰，竟基於偽造署押及行使
    偽造私文書之犯意，於98年10月24日晚間11時許至同年月25
    日凌晨 3時14分許間，在上址查獲處及臺北縣（現改制為新
    北市）政府警察局海山分局埔墘派出所內，冒用其弟「徐榮
    宗」名義應詢及陳報「徐榮宗」之姓名年籍等資料，以供具
    有實質審查此等資料與受詢問人相符與否權限之臺北縣政府
    警察局海山分局警員據以填製如附表所示之文件，其並接續
    在如附表各編號所示之文件上偽簽「徐榮宗」署名及按捺指
    印（偽造之「徐榮宗」署名共 8枚、指印計16枚），其中依
    附表編號2、4所示文件之內容，分別足以表示「徐榮宗」本
    人業經警員告知相關權利事項、同意於夜間接受詢問等用意
    證明而偽造私文書，另附表編號 1、3、5所示之文件，則單
    純表示搜索扣押在場人、受採驗尿液人、受詢問人之同一性
    而偽造署押，徐榮奇於偽造上開私文書完成後，乃當場交付
    予承辦警員收執處理而行使之，均足以生損害於徐榮宗本人
    及檢警機關對於犯罪偵查與人別調查之正確性。嗣徐榮宗本
    人果遭警函送臺灣板橋地方法院檢察署檢察官偵辦，經徐榮
    宗向檢察官表示係遭人冒名後，乃將上開指印送請鑑定比對
    ，始悉上情。
三、案經臺北縣政府警察局海山分局移送臺灣板橋地方法院檢察
    署檢察官偵查起訴。
    理    由
一、本案被告徐榮奇所犯係死刑、無期徒刑、最輕本刑為三年以
    上有期徒刑以外之罪，亦非高等法院管轄之第一審案件，而
    被告於本院行準備程序中，就被訴事實為有罪之陳述，經告
    知簡式審判程序之旨，並聽取公訴人及被告之意見後，本院
    合議庭依刑事訴訟法第 273條之1第1項規定，裁定由受命法
    官獨任進行簡式審判程序，合先敘明。
二、上揭犯罪事實，業據被告徐榮奇於本院審訊時坦白承認，核
    與證人徐榮宗於警詢及偵查中指述、證人吳坤聰於警詢時證
    述之情節相符，並有臺北縣政府警察局海山分局偵辦刑案權
    利告知書、偵辦刑案採驗尿液委驗單、偵辦案件夜間偵詢同
    意書、98年10月25日調查筆錄、98年10月24日搜索、扣押筆
    錄、內政部警政署刑事警察局99年6月8日刑紋字第09900734
    52號鑑定書、刑事案件證物採驗紀錄表、臺灣高等法院被告
    前案紀錄表等件在卷可稽，足認被告自白確與事實相符，本
    案事證明確，其犯行洵堪認定，應予依法論科。
三、論罪與科刑：
(一)按刑法第 217條所稱之「偽造署押」，係指行為人冒用本人
    名義在文件上簽名或為民法第3條第3項所稱指印之類似簽名
    之行為者而言；又刑法上之偽造署押罪，係指單純偽造簽名
    、畫押而言，若在制式之書類上偽造他人簽名，已為一定意
    思表示，具有申請書或收據等類性質者，則係犯偽造文書罪
    （該偽造署押為偽造文書之部分行為不另論罪），最高法院
    80年度臺非字第277號、85年度臺非字第146號判決意旨可資
    參照。查被告徐榮奇於附表編號2、4所示權利告知書、夜間
    偵詢同意書之文件上，偽造「徐榮宗」之署名及指印，由形
    式上觀之，上開行為已分別足以表示被告係佯以「徐榮宗」
    本人之名義，表達警員業經告知詢問前依法應告知之相關權
    利事項、同意於夜間接受詢問等意思表示，而前揭文件雖係
    警察機關基於便利而事先印製，惟被告既於其上簽名捺印確
    認，足認被告有將該等文件內容採為自己一定意思表示之意
    ，皆屬刑法第 210條所定之私文書甚明，又被告完成上開偽
    造私文書之犯行後，復執以交付予承辦警員收執處理，顯係
    對該等文件之內容有所主張，自有行使該等私文書之意思與
    行為，且均足生損害於徐榮宗本人及檢警機關對於犯罪偵查
    與人別調查之正確性。至被告於附表編號 1、3、5所示之文
    件上，固有偽簽「徐榮宗」署名及按捺指印，然該等文件皆
    係警員依例製作，並命被告簽名捺印確認，被告僅係為掩飾
    其真實身分而偽造「徐榮宗」署押，冒用「徐榮宗」之名而
    已，俱未表明為文書之用意，當不具文書之性質，該等簽名
    、指印僅係單純表示搜索扣押在場人、受採驗尿液人、受詢
    問人係「徐榮宗」之人無誤，而作為人格同一性之證明，別
    無其他法律上之用意，此部分僅係屬偽造署押之行為（最高
    法院99年度臺上字第2967號判決同旨可參）。
(二)核被告徐榮奇於犯罪事實二所為，係犯刑法第216條、第210
    條之行使偽造私文書罪。又被告於如附表編號2、4所示文件
    偽造署押及行使偽造私文書之行為，雖係數自然行為，然屬
    同一刑事案件中之數行為，被告冒名於為警所查獲之案件中
    應詢，其主觀上當有自始至終於該案件各階段之進行為之以
    遂犯行之意思，且係出於同一隱匿身分之目的，於密切接近
    之時地實行，侵害同一法益，各行為之獨立性極為薄弱，依
    一般社會健全觀念，在時地差距上皆難以強行分開，於刑法
    評價上，應視為數個舉動之接續實行，合為包括之一行為予
    以評價，各屬接續犯，再被告於如附表編號 1、3、5所示文
    件上偽造「徐榮宗」署押之行為，係承繼上開為隱匿其身分
    所為偽造私文書之偽造署押行為之同一犯意接續所為，侵害
    相同之單一法益，均應包含於前揭偽造署押之單純一罪內，
    而被告於如附表編號2、4所示文件偽造署押之行為，係偽造
    私文書之部分行為，應為偽造私文書之行為所吸收，是被告
    於如附表編號 1、3、5所示文件上偽造「徐榮宗」署押之接
    續行為，亦為偽造私文書之行為所吸收，均不另論罪；又被
    告於偽造私文書後，復交付予承辦警員收執而行使之，其偽
    造之低度行為應為行使之高度行為所吸收，亦不另論罪。至
    檢察官雖未就被告於附表各編號所示文件上按捺指印（按捺
    指印畫押因該指印同為代表被冒用者之姓名，作用及效力與
    署名無異，又附表編號5之調查筆錄依例為1式2份，其中1份
    係以複印方式製作，在該筆錄原本上簽名，接之會在複印之
    筆錄上產生同一署名，而指印則須另行按捺，故在調查筆錄
    上偽簽之署名如有4枚，當會產生8枚偽造之指印）、於附表
    編號 1所示文件上偽簽「徐榮宗」署名之偽造署押犯行於起
    訴書之犯罪事實欄中敘明，惟該部分犯行與已敘及部分，有
    接續與吸收之實質上一罪關係，皆為起訴效力所及，本院自
    應併予審究。
(三)被告前曾受有如犯罪事實一所載論罪科刑及執行之情形，此
    有臺灣高等法院被告前案紀錄表等件在卷可考，其受有期徒
    刑之執行完畢後，5 年以內故意再犯本案法定刑為有期徒刑
    之罪，為累犯，應依法加重其刑。爰審酌被告前受有論罪科
    刑及執行情形已如上述，又因違反槍砲彈藥刀械管制條例等
    案件，經本院於98年6月1日以97年度易字第3721號各判處有
    期徒刑3月、3月，定應執行有期徒刑 5月確定，復因犯施用
    第二級毒品之罪，經本院於98年8月20日以98年度簡字第549
    2號判處有期徒刑5月確定，現在監執行中等情，有卷附臺灣
    高等法院被告前案紀錄表等件可參，素行堪認非良，猶不知
    悔改，出於一時僥倖心態，為隱匿己為通緝犯之身分，以圖
    逃避刑責處罰，竟接續冒用其弟「徐榮宗」名義偽造私文書
    並行使之，均足以生損害於檢警機關對於犯罪偵查與人別調
    查之正確性，亦造成徐榮宗本人應訊往返勞費支出等經濟上
    損失，實已損及徐榮宗本人之權益，所為甚屬不該，亦徵其
    法治觀念之淡薄，惟念及其犯後坦承犯行，態度非劣，且為
    本案犯行時，尚留下自己之指印，使警日後得以循線追查，
    審究其犯罪所生危害非鉅，兼衡酌其犯罪手段與情節、平日
    生活與經濟狀況、智識程度、與被害人之關係等一切情狀，
    量處如主文所示之刑，併諭知易科罰金之折算標準（按刑法
    第41條第 1項雖於98年12月30日修正公布，並於99年1月1日
    施行，惟此僅係統一用語之文字修正，非屬法律變更，附此
    敘明）。另被告在如附表各編號文件上所偽造之「徐榮宗」
    署名共 8枚、指印計16枚，雖未經扣案，然既無積極證據證
    明業已滅失，依刑法第 219條之規定，不問屬於被告與否，
    均仍應予宣告沒收之。
(四)公訴意旨另以被告在如附表編號3、5所示筆錄及委驗單上偽
    造署押之行為，尚犯有刑法第216條、第210條之行使偽造私
    文書罪嫌云云，惟查該等文件均係警員依例製作，並命被告
    簽名捺印確認，被告僅係為掩飾其真實身分而偽造「徐榮宗
    」署押，冒用「徐榮宗」之名而已，該等簽名、指印僅單純
    表示受詢問人、受採驗尿液人係「徐榮宗」之人，而作為人
    格同一性之證明，別無其他法律上之用意，尚無表明為文書
    之用意，當不具文書之性質，是此部分僅係屬偽造署押之行
    為業如上述，而此部分與前開有罪部分有接續與吸收之實質
    上一罪關係，爰不另為無罪之諭知，末此敘明。
據上論斷，應依刑事訴訟法第 273條之1第1項、第299條第1項前
段，刑法第216條、第210條、第47條第1項、第41條第1項前段、
第219條，判決如主文。
本案經檢察官陳世錚到庭執行職務
中    華    民    國   100    年    3     月    8     日
                  刑事第十七庭  法  官  劉正偉
附表：
┌──┬───────────────┬────────┐
│編號│  文  件  名  稱  及  欄  位  │偽造之署押及數量│
├──┼───────────────┼────────┤
│  1 │臺北縣政府警察局海山分局搜索、│「徐榮宗」之署名│
│    │扣押筆錄之在場人欄            │、指印各1枚     │
├──┼───────────────┼────────┤
│  2 │臺北縣政府警察局海山分局偵辦刑│「徐榮宗」之署名│
│    │案權利告知書之被告知人欄      │、指印各1枚     │
├──┼───────────────┼────────┤
│  3 │台北縣政府警察局海山分局偵辦刑│「徐榮宗」之署名│
│    │案採驗尿液委驗單之受採驗人欄  │、指印各1枚     │
├──┼───────────────┼────────┤
│  4 │臺北縣政府警察局海山分局偵辦案│「徐榮宗」之署名│
│    │件夜間偵詢同意書之受偵詢人欄  │、指印各1枚     │
├──┼───────────────┼────────┤
│  5 │98年10月25日調查筆錄之簽名欄、│「徐榮宗」之署名│
│    │騎縫處                        │4枚、指印12枚   │
└──┴───────────────┴────────┘
上列正本證明與原本無異。
如不服本判決，應於判決送達後10日內敘明上訴理由，向本院提
出上訴狀 (應附繕本) ，上訴於臺灣高等法院。其未敘述上訴理
由者，應於上訴期間屆滿後20日內向本院補提理由書「切勿逕送
上級法院」。
                                書記官  楊雅芳
中    華    民    國   100    年    3     月    10    日
附錄論罪法條全文：
中華民國刑法第216條：
行使第210條至第215條之文書者，依偽造、變造文書或登載不實
事項或使登載不實事項之規定處斷。
中華民國刑法第210條：
偽造、變造私文書，足以生損害於公眾或他人者，處 5年以下有
期徒刑。